臺灣彰化地方法院民事判決　96年度訴字第37號
原　　　告　乙○○
訴訟代理人　丙○○
　　　　　　甲○○
被　　　告　丁○○
上列當事人間請求侵權行為損害賠償事件，原告提起刑事附帶民
事訴訟，經本院刑事庭裁定移送前來，本院於民國96年5月8日言
詞辯論終結，判決如下：
    主  文
被告應給付原告新臺幣壹拾貳萬零壹佰肆拾貳元，及自民國九十
五年十一月二十九日起至清償日止，按年息百分之五計算之利息
。
原告其餘之訴駁回。
本判決原告勝訴部分得假執行。
原告其餘假執行之聲請駁回。
    事實及理由
一、按訴狀送達後，原告不得將原訴變更或追加他訴。但被告同
    意，或擴張或減縮應受判決事項之聲明，或不甚礙被告之防
    禦及訴訟之終結者，不在此限。被告於訴之變更或追加無異
    議，而為本案之言詞辯論者，視為同意變更或追加，民事訴
    訟法第255條第1項第1、3、7款、第2項分別定有明文。本件
    原告起訴原係主張：被告應給付原告新台幣（下同）563544
    元，及自起訴狀繕本送達被告翌日起至清償日止，按年息5%
    計算之利息。嗣於訴狀送達被告後，於本院民國96年4月17
    日，以書狀將上開聲明變更為被告應給付原告564186元，及
    自起訴狀繕本送達被告翌日起至清償日止，按年息5%計算之
    利息。核屬擴張應受判決事項之聲明，且被告於訴之變更無
    異議而為本案之言詞辯論，視為同意，復不甚礙被告之防禦
    及訴訟之終結，核與首揭規定相符，應予准許，合先敘明。
二、原告主張：被告丁○○於民國94年8月13日上午9時10分許，
    駕駛車號7Ｖ-8523號自用小客車，沿彰化縣北斗鎮○○路由
    西往東方向行駛，行經該路段「斗華高幹10」電桿前之肉圓
    店時，因欲買肉圓，而將車停靠路邊，於開啟車門時，未注
    意行人、車輛、並讓其先行，而當時並無不能注意情事，即
    貿然開啟左前車門，適原告騎乘車牌號碼ＫＸＤ-887號重型
    機車，沿同路段由東往西方向行駛時，不及閃避，導致原告
    撞擊被告之自用小客車左前車門，再撞擊車號8Ｒ─1232號
    自用小客車，致原告人車倒地，並因而受有頭部外傷併發腦
    震盪、左側第3、4對腦神經麻痺、左眼內斜視及下斜視等傷
    害及機車毀壞之損失。被告上開過失侵權行為，致原告受傷
    及機車毀損，依法應負人、車損害賠償之責，其應賠償項目
    如下：
  （一）醫藥費部分：
        原告因本件車禍受傷前往醫療院所就醫，自94年8月13
        日至96年3月17日止共支出48686元（含救護車派車費
        1000元、復健用眼鏡3500元）。
  （二）機車修理費用部分：機車修理支出15500 元。
  （三）精神慰撫金部分：
        原告因本件車禍受有前開傷害，且至目前為止，仍繼續
        受到腦震盪後遺症之苦，左眼已為殘廢，幾近失明，使
        得生活產生重大影響，致原告身體承受病痛，精神上更
        是痛苦不堪，爰請求500000元之精神慰撫金。
    綜上，被告本應賠償原告564186元，爰依侵權行為之法律規
    定，請求被告給付上開金額等語，並聲明：被告應給付原告
    564186元及自起訴狀繕本送達之翌日起至清償日止，按年息
    5%計算之利息；訴訟費用由被告負擔；願供擔保，請准宣告
    假執行。
三、被告則以：伊並無過失，是原告逆向行駛來撞伊車門，伊開
    車門時有注意，但因前面被擋住沒看到原告。對所請求之醫
    療費用48686元無意見，但機車修理費太高，該車現值不到
    修車費用，且精神賠償之請求太高。並聲明：原告之訴駁回
    ；訴訟費用由原告負擔。
四、得心證之理由：
  （一）原告主張被告於上開時地，駕駛車號7Ｖ-8523號自用小
        客車，因停車疏未注意車前狀況，貿然打開車門，適為
        逆向騎乘ＫＸＤ─887號機車之原告所撞擊，原告因而
        再為8Ｒ─1232號自用小客車撞擊，致受有頭部外傷併
        發腦震盪、左側第3、4對腦神經麻痺、左眼內斜視及下
        斜視等傷害及機車毀壞之損失等情，業據其提出醫療收
        據、診斷證明書及估價單為憑，並有道路交通事故調查
        報告表、道路交通事故現場圖、車禍現場照片等件，附
        在95年度交易字第189號刑事卷宗可稽。而被告因本件
        過失傷害犯行，經本院以95年度交易字第189號判處拘
        役40日，如易科罰金，以300元折算一日確定，復經本
        院依職權調閱前開刑事卷宗核閱無訛，該案並經被告上
        訴，為上訴審駁回而告確定，此據兩造陳明在卷，被告
        於本件仍否認其有過失，顯屬卸責之詞，並無可採。則
        原告前開主張，自堪信為真正。
  （二）按車輛停車向外開啟車門時，應注意行人、車輛、並讓
        其先行；且汽車行駛時，駕駛人應注意車前狀況及兩車
        併行之間隔，並隨時採取必要之安全措施；又駕駛人駕
        駛汽車，應遵守道路交通標誌、標線、號誌之指示，此
        事發時之道路交通安全規則第112條第1項第15款、第94
        條第3項、第90條分別定有明文。兩造均係領有駕駛執
        照之人，有其駕駛執照附於上開刑事卷宗可稽，對上開
        關於道路交通安全之規定自無從諉為不知，而有應注意
        之義務。且依附於上開刑事卷宗之道路交通事故調查報
        告表及肇事現場照片所載，肇事之當時情形為天候晴，
        日間自然光線充足，路面乾燥無缺陷，無障礙物，視距
        良好，並無不能注意之情事，被告竟疏於注意及此，未
        讓車輛先行且未注意車前狀況，而直接開啟車門，以致
        肇事，造成原告受傷、機車毀壞，被告之行為顯有過失
        。再本件刑事部分經臺灣彰化地方法院檢察署檢察官送
        請臺灣省車輛行車事故覆議鑑定委員會鑑定，亦同認被
        告駕駛自小客車，向外開啟車門時疏未注意前後通行車
        輛並讓其先行，為肇事主因，有前該委員會95年7月11
        日府覆議字第9510475號函及覆議意見書等附於前揭刑
        事卷宗可參。是被告之過失行為與原告受傷、機車毀壞
        等結果間，具有相當之因果關係，亦足以認定。
  （三）又按因故意或過失，不法侵害他人之權利者，負損害賠
        償責任。不法侵害他人之身體或健康者，對於被害人因
        此喪失或減少勞動能力或增加生活上之需要時，應負損
        害賠償責任。不法侵害他人之身體、健康、名譽、自由
        、信用、隱私、貞操，或不法侵害其他人格法益而情節
        重大者，被害人雖非財產上之損害，亦得請求賠償相當
        之金額。不法毀損他人之物者，被害人得請求賠償其物
        因毀損所減少之價額，民法第184條第1項前段、第193
        條第1項、第195條第1項、第196條分別定有明文。本件
        原告確因上開交通事故而受有損害，則原告請求被告應
        負過失侵權行為之損害賠償責任，於法即無不合。茲就
        其請求之准否，分別審酌如下：
    （1）醫療費部分：
         原告主張其因本件車禍受傷，陸續至行政院國軍退除
         役官兵輔導委員會台中榮民總醫院（下稱台中榮總）
         、行政院衛生署台中醫院、南星醫院、順成中醫診所
         、仁和醫院、行政院衛生署彰化醫院就醫，共支出486
         86元，業據提出各該醫療機構之診斷證明書及醫療費
         用收據等件為證，其中包含事發日從南星醫院轉送台
         中榮總之救護車費1000元、復健用眼鏡3500元及眩暈
         中藥67帖共7150元，核與原告所受傷勢均有相關，且
         此部分被告並無爭執，應予准許。
    （2）機車修理費用部分：
         原告主張機車零件修理支出15500元，固據其提出估價
         單為證，然被告認該車年份已久，修理費顯逾於殘值
         ，故爭執修理費過高而不合理等語。查前開機車係於
         85年3月間出廠，有行車執照附卷可稽，計算至本件車
         禍發生時94年8月13日止，使用年數已逾9年，依照行
         政院所頒之「固定資產耐用年數表」及「固定資產折
         舊率表」之規定，機器腳踏車之耐用年數為3年，依定
         率遞減法每年折舊應為1000分之536，又其最後1年之
         折舊額，加歷年折舊累計額，其總和不得超過該資產
         成本額10分之9，前述機車已逾耐用年數，依定率遞減
         法折舊，現僅留有10%之殘值，則上開材料折舊後之金
         額為1550元，故本件原告因機車毀損所得請求之損害
         為155 0元，逾此範圍，不應准許。
    （3）精神慰撫金部分：
         原告因被告之過失駕車行為而受有前開傷害，精神上
         自感相當痛苦，是其請求非財產之損害賠償，依法有
         據。按慰藉金之賠償須以人格權遭遇侵害，使精神上
         受有痛苦為必要，其核給之標準固與財產上損害之計
         算不同，然非不可斟酌雙方身分資力與加害程度，及
         其他各種情形核定相當之數額（最高法院51年度台上
         字第223 號判例參照）。又按非財產上損害之慰撫金
         數額，究竟若干為適當，應斟酌兩造身分、地位、經
         濟狀況、加害程度及其他各種情形，俾為審判之依據
         （最高法院86年度台上字第511 號、第3537號判決意
         旨參照）。本院審酌兩造不爭執之學歷（原告為國小
         肄業，被告為國中畢業）、經歷、家庭狀況、工作收
         入（原告為家庭主婦，被告打零工維生）、財產情況
         （見卷附兩造稅務電子閘門財產所得調件明細表）、
         原告所受之傷勢及兩造之身分、地位及經濟能力等一
         切情狀，認原告請求被告賠償精神上非財產損害50000
         0元，尚屬過高，應核減為150,000元，方屬允當。
　       綜上所述，原告得請求被告賠償之金額為200236元。
　（四）另按損害之發生或擴大，被害人與有過失者，法院得減
        輕賠償金額或免除之，民法第217條第1項定有明文。查
        原告就本件車禍之發生，有前述逆向行駛及未注意車前
        狀況等過失，已如前述，故本件車禍經臺灣彰化地方法
        院檢察署檢察官送請臺灣省車輛行車事故覆議鑑定委員
        會鑑定，認原告之過失同為肇事次因，有前該委員覆議
        意見書等附於前揭刑事卷宗可參。是本院斟酌其原因力
        之強弱，及雙方過失之輕重，認原告應負擔40%之過失
        責任，被告應負擔60%之過失責任，方屬允當，經過失
        相抵結果，減輕被告過失責任後，被告應賠償原告之金
        額為120142元（小數點以下四捨五入）。
  （五）末按給付無確定期限者，債務人於債權人得請求給付時
        ，經其催告而未為給付，自受催告時起，負遲延責任。
        其經債權人起訴而送達訴狀，或依督促程序送達支付命
        令，或為其他相類之行為者，與催告有同一之效力，民
        法第229條第2項定有明文。而遲延之債務，以支付金錢
        為標的者，債權人得請求依法定利率計算之遲延利息；
        應負利息之債務，其利率未經約定，亦無法律可據者，
        週年利率為5%，亦為民法第233條第1項、第203條所明
        定。原告請求被告賠償其損害，係以支付金錢為標的，
        而侵權行為之損害賠償請求權於行為時即已發生，但其
        給付無確定期限，依上開規定，自應以被告收受本件刑
        事附帶民事訴訟起訴狀繕本翌日起負遲延責任，則原告
        請求被告應給付自起訴狀繕本送達翌日即95年11月29日
        起，至清償日止，按年息5%計算之法定遲延利息，洵為
        正當，應予准許。
五、從而，原告基於侵權行為之法律關係，請求被告賠償120142
    元，及自起訴狀繕本送達之翌日即95年11月29日起至清償日
    止，按年息利率5%計算之遲延利息之範圍內，核屬正當，應
    予准許，逾此部分之請求，則為無據，應予駁回。
六、本判決原告勝訴部分所命被告給付之金額並未逾500,000 元
    ，自應依民事訴訟法第389 條第1 項第5 款之規定，依職權
    宣告假執行。至於原告敗訴部分，其假執行之聲請，即因訴
    之駁回而失所依附，應併駁回之。
七、本件判決之基礎已臻明確，兩造其餘攻擊防禦方法，於判決
    結果不生影響，無庸一一論列，併此敘明。
八、另本件為附帶民事訴訟，無須繳納裁判費，且兩造於訴訟程
    序中，亦無其他訴訟費用之支出，爰不併為訴訟費用之諭知
    。
中　　華　　民　　國　　96　　年　　5　　月　　22　 　日
                  民事第一庭    法　官　葛永輝
以上正本係照原本作成。
如不服本判決，應於判決送達後20日內向本院提出上訴狀。
中　　華　　民　　國　　96　　年　　5　　月　　22　 　日
                      　　　    書記官　田慧賢
